【裁判字號】    99,交易,321
【裁判日期】    991231
【裁判案由】    過失傷害
【裁判全文】
臺灣嘉義地方法院刑事判決             99年度交易字第321號
公  訴  人  臺灣嘉義地方法院檢察署檢察官
被      告  陳信華
上列被告因過失傷害案件，經檢察官提起公訴（99年度偵字第
8731號），本院判決如下：
    主  文
陳信華犯過失傷害致人重傷罪，處有期徒刑捌月。
    犯 罪 事 實
一、陳信華於民國99年3月8日10時許，騎乘車牌號碼523-CHE號
    重型機車，自嘉義大學出發，沿嘉義市○○路由南向北方向
    ，欲前往嘉義縣大林鎮，於同日10時25分許行經嘉義市○○
    路與義教街設有行人穿越道之行車管制號誌交岔路口時，理
    應知悉車輛行駛時，駕駛人應注意車前狀況，隨時採取必要
    之安全措施，且汽車行經劃設行人穿越道之交岔路口，遇有
    行人穿越道路時，無論有無交通警察指揮人員指揮或號誌指
    示，均應暫停讓行人先行通過，復依當時天氣晴、日間自然
    光線、柏油路面、路面乾燥無缺陷，視距良好，並無不能注
    意之情事，竟疏未注意及此，適有楊登美雄在該行人穿越道
    由東向西步行，欲穿越道路，陳信華避煞不及而撞及楊登美
    雄，致使楊登美雄受有頭部外傷併顱骨骨折、硬腦膜下腔出
    血、及大腦內出血、多處擦傷（臉、左肩、左手、左膝）等
    傷害，並造成無法行走，受有嚴重減損雙腳行走機能之重傷
    害，陳信華於肇事致人受傷後，報警處理，於職司偵查犯罪
    之員警到場知悉其為肇事者之前，主動告知其為肇事者，自
    首而願接受裁判。
二、案經楊登美雄之妻楊陳富子訴由臺灣嘉義地方法院檢察署檢
    察官偵查起訴。
    理  由
壹、程序事項
一、本件被害人楊登美雄於上開時、地發生道路交通事故後，因
    意識不清，而無法提出告訴。經其配偶楊陳富子依刑事訴訟
    法233條第1項之規定，獨立對被告陳信華提出過失傷害之告
    訴（見交查卷第27、28頁），先予敘明。
二、按除簡式審判程序及簡易程序及第376條第1款、第2款所列
    之罪之案件外，第一審應行合議審判，又除被告所犯為死刑
    、無期徒刑、最輕本刑為3年以上有期徒刑之罪或高等法院
    管轄第一審案件者外，於刑事訴訟法第273條第1項程序進行
    中，被告先就被訴事實為有罪之陳述時，審判長得告知被告
    簡式審判程序之旨，並聽取當事人、代理人、辯護人及輔佐
    人之意見後，裁定進行簡式審判程序，刑事訴訟法第284條
    之1、第273條之1第1項分別定有明文。查本件被告陳信華所
    犯係屬刑事訴訟法第376條第1款所列之罪，依法獨任進行審
    理程序，又被告於本院行準備程序時就被訴事實為有罪之陳
    述，依前揭規定，經聽取當事人之意見後，裁定改行簡式審
    判程序。另簡式審判程序之證據調查，依刑事訴訟法第273
    條之2規定，不適用證據提示、交互詰問及傳聞法則有關證
    據能力限制等規定，是卷內所列之各項證據，自得作為證據
    ，合先敘明。
貳、實體事項
一、上開犯罪事實，業據被告於本院行準備程序及審理時坦承不
    諱（見本院卷第13、29頁），核與證人即被害人楊登美雄、
    被害人之子楊勝如於本院及偵查中證述之情節相符（見他字
    卷第3頁；交查卷第28頁），並有道路交通事故現場圖、道
    路交通事故調查報告表（一）、（二）、嘉義市○○○道路
    交通事故初步分析研判表、證號查詢機車駕駛人各1份、現
    場照片11張等件附卷為按（見交查卷第6至8、11、15至20頁
    ；本院卷第26頁），又被害人遭撞擊倒地後，受有頭部外傷
    併顱骨骨折、硬腦膜下腔出血及大腦內出血、多處擦傷（臉
    、左肩、左手、左膝）等傷害，又於99年5月26日所追蹤之
    腦部電腦斷層檢查報告，被害人當初外傷所致之腦內出血，
    已大致吸收，但仍有輕微之水腦症，於99年8月25日至神經
    外科門診就診，意識清楚，能言語，但家屬主訴被害人雙下
    肢會軟腳而困難行走，需以輪椅協助，另依99年11月16日精
    神科門診就診紀錄，被害人屬重度失智，對於時間地點有時
    候會混淆，無法照顧自己，目前行走障礙推斷與99年3月8日
    車禍外傷有關，因此認其受有嚴重減損雙腳行走機能之重傷
    害，此有嘉義基督教醫院99年4月14日診斷證明書、同院99
    年9月13日嘉基醫字第990900100號函、同院99年12月15日嘉
    基醫字第991200121號函各1份在卷可稽（見他字卷第7頁；
    本院卷第25頁），被害人於本院調查時亦陳稱：雙腳無法行
    走等語（見本院卷第29頁），是被害人因本次車禍而受有刑
    法第10條第4項第4款所定之重傷害情形，應屬無疑。
二、按汽車行經行人穿越道，遇有行人穿越時，無論有無交通指
    揮人員指揮或號誌指示，均應暫停讓行人先行通過，又駕駛
    人應注意車前狀況，並隨時採取必要之安全措施，道路交通
    安全規則第94條第3項、第103條第2項分別訂有明文，被告
    係領有重型機車駕駛執照，具相當智識程度之人，於前揭時
    、地騎乘機車，自應注意上開規定，而依當時天候晴，日間
    自然光線，路面為柏油、乾燥、無缺陷、無障礙物，視距良
    好，有前揭道路交通事故調查報告表(一)在卷可查，並無不能
    注意之情事，被告騎乘機車竟疏未注意及此，以致肇事，顯
    有過失，況參酌檢察官依職權送臺灣省嘉雲區車輛行車事故
    鑑定委員會鑑定本件過失責任，經覆函認，不論被告騎乘係
    闖紅燈或綠燈通行，其行經行車管制紅綠燈號誌交岔路口，
    未暫停讓在行人穿越道上之行人優先通行，若被害人闖紅燈
    ，則被告為肇事主因，若被害人未闖紅燈，則被告為肇事原
    因，此有該鑑定委員會99年10月6日嘉雲鑑990715字第09958
    03522號函送之鑑定意見書乙份在卷可參（見偵查卷第48-1
    頁），即不論被害人是否闖越紅燈，被告均有過失責任，與
    本院對於被告本件應負過失責任之認定相符。至於究竟被告
    騎乘機車穿越路口、被害人在行人道上行走有無闖紅燈，因
    卷內缺乏監視錄影畫面等積極證據可為佐證，然被告騎乘機
    車行經行人穿越道，遇有行人穿越時，無論有無交通指揮人
    員指揮或號誌指示，均應暫停讓行人先行通過，已於前述，
    則被告未為之，即應有過失，況且被害人案發時已69歲，以
    其行走之速度，亦有可能於綠燈時穿越行人穿越道，而於號
    誌轉換為紅燈仍未能完全通過，是本院就號誌部分不予認定
    ，仍無礙於被告應負之過失責任。另被告本件過失行為，與
    被害人重傷害之結果，具有刑法上之相當因果關係，被告對
    該結果即應負過失致重傷責任，亦為灼然。綜上所述，前揭
    證據均堪為補強證據，足以擔保被告自白與事實相符，本件
    事證明確，被告前揭犯行，堪以認定，應予依法論科。
三、核被告所為，係犯刑法第284條第1項後段之過失傷害致人重
    傷罪。又汽車駕駛人，無駕駛執照駕車、酒醉駕車、吸食毒
    品或迷幻藥駕車、行駛人行道或行經行人穿越道不依規定讓
    行人優先通行，因而致人受傷或死亡，依法應負刑事責任者
    ，加重其刑至二分之一，道路交通管理處罰條例第86條第1
    項定有明文。被告騎乘機車行經行人穿越道不依規定讓行人
    即告訴人優先通行，因而致其受重傷，被告依法應負刑法第
    284條第1項後段之過失傷害致人重傷刑責，此部分應依道路
    交通管理處罰條例第86條第1項規定，加重其刑至二分之一
    ，另被告於犯罪後，立即報警前來處理，並留待現場，於有
    偵查權限之人知悉犯罪人之前，主動向到場處理事故之員警
    陳明係肇事者，並陳述肇事經過，此有嘉義市○○○○○道
    路交通事故肇事人自首情形紀錄表1份附卷可佐（見交查卷
    第13頁），為對於未發覺之罪自首而接受裁判，依刑法第62
    條前段之規定減輕其刑，並依法先加重其刑，後減輕之。至
    於原起訴檢察官雖認被告係犯刑法第284條第1項前段之過失
    傷害罪嫌，然被害人所受傷害已有重傷害之情形，容有未洽
    ，此部分基本社會事實同一，起訴法條應予變更，並經本院
    當庭諭知被告（見本院卷第32頁），以維其權益，附以敘明
    。爰審酌被告專科畢業之智識程度，本件騎乘機車之輕忽，
    ，未禮讓在行人道上行走之被害人，撞及導致被害人因此受
    有嚴重減損一肢以上機能之重傷害，所受損害非輕，且被告
    應負全部之過失責任，迄未與被害人達成賠償之和解，兼衡
    其於本院審理時坦承犯行、前無任何刑事案件紀錄，此有臺
    灣高等法院被告前案紀錄表附卷可稽，素行尚佳，自承與父
    、母親、兄、姐同住，從事畜牧業工作等一切情狀，量處如
    主文所示之刑，以資懲儆。
據上論斷，應依刑事訴訟法第273條之1第1項、第299條第1項前
段、第300條，道路交通管理處罰條例第86條第1項，刑法第284
條第1項後段、第62條前段，刑法施行法第1條之1第1項、第2項
前段，判決如主文。
本案經檢察官郭志明到庭執行職務
中    華    民    國    99    年    12    月    31    日
                  交通法庭法  官  林青怡
以上正本證明與原本無異。
如不服本判決應於收受判決後10日內向本院提出上訴書狀，並應
敘述具體理由；其未敘述上訴理由者，應於上訴期間屆滿後20日
內向本院補提理由書（均須按他造當事人之人數附繕本）「切勿
逕送上級法院」。告訴人或被害人如對於本判決不服者，應具備
理由請求檢察官上訴，其上訴期間之計算係以檢察官收受判決正
本之日期為準。
中    華    民    國    99    年    12    月    31    日
                          書記官  江芳耀
附錄論罪科刑法條
刑法第284條
因過失傷害人者，處 6 月以下有期徒刑、拘役或 5 百元以下罰
金，致重傷者，處 1 年以下有期徒刑、拘役或 5 百元以下罰金
。
從事業務之人，因業務上之過失傷害人者，處 1 年以下有期徒刑
、拘役或1 千元以下罰金，致重傷者，處 3 年以下有期徒刑、
 拘役或 2 千元以下罰金。

司法院資訊處製作；財團法人民間司法改革基金會備份。
